【裁判字號】    95,訴,1216
【裁判日期】    951229
【裁判案由】    違反槍砲彈藥刀械管制條例
【裁判全文】
臺灣臺北地方法院刑事判決              95年度訴字第1216號
公  訴  人  臺灣臺北地方法院檢察署檢察官
被      告  戊○○
選任辯護人  張明俠律師
上列被告因違反槍砲彈藥刀械管制條例案件，經檢察官提起公訴
（95年度偵緝字第1089號），本院判決如下：
    主  文
戊○○未經許可，寄藏可發射子彈具有殺傷力之改造手槍，處有
期徒刑壹年捌月，併科罰金新臺幣萬元，罰金如易服勞役，以
新臺幣壹仟元折算壹日。扣案之仿ＦＮ廠半自動手槍製造之玩具
手槍換裝土造金屬槍管而成之改造手槍壹支（槍枝管制編號：0
000000000號）沒收。
    事  實
一、緣戊○○之友人丙○○（所涉持有槍彈罪嫌，業經本院以九
    十五年度訴字第七五０號判處有期徒刑一年十月，併科罰金
    新臺幣五萬元）於民國九十四年（起訴書誤載為九十五年）
    五月二十六日下午某時許，在戊○○位於臺北市○○○路○
    段八三號二樓之三九租住處，向甲○○（未據起訴）表示欲
    購買槍彈，甲○○遂將可發射子彈具有殺傷力之仿ＦＮ廠半
    自動手槍製造之玩具手槍換裝土造金屬槍管而成之改造手槍
    一支（槍枝管制編號：0000000000號）及具有殺
    傷力之土造子彈三顆（另二顆不具殺傷力），交付丙○○持
    有。嗣甲○○於同日下午近四時許因故暫時離開上址，並囑
    丙○○在該處等候，丙○○遂將上開槍彈置於其隨身攜帶之
    背包內。迨同日下午五時五分許，甲○○返回該處欲步行上
    樓之際，適桃園縣政府警察局大園分局警員持本院對甲○○
    所核發之搜索票，於上址樓下埋伏，擬伺機進入戊○○之租
    住處搜索，甲○○見狀，發覺有異，旋撥打電話向戊○○通
    報上情，並囑戊○○將其留置於上址之皮包內裝之毒品藏匿
    ，戊○○聞訊，旋取出甲○○皮包內之安非他命、大麻、一
    粒眠、愷他命、愷他命空瓶、安非他命吸食器、電子磅秤等
    物，置入塑膠袋內，並詢問在場友人丙○○及丁○○等人尚
    有無違禁物，丙○○為免遭警員查獲，乃將其所持有之前開
    槍彈及鐵盒一只（內有不明零件），交與戊○○，而戊○○
    明知未經許可，不得持有及寄藏可發射子彈具有殺傷力之槍
    枝及具有殺傷力之子彈，竟基於寄藏之犯意，將前開丙○○
    交付之槍彈等物亦放入該塑膠袋內，再藏置於其租住處後陽
    台之洗衣機後方遮陽棚上，惟嗣後仍遭進入上址執行搜索之
    警員起獲該塑膠袋，並扣得上開槍彈等物（所涉毒品罪嫌，
    另案偵辦）。
二、案經桃園縣政府警察局大園分局報請臺灣臺北地方法院檢察
    署檢察官偵查起訴。
    理  由
壹、關於證據能力方面：
一、按九十二年九月一日施行之刑事訴訟法，已酌採英美法系之
    傳聞法則，其中第一百五十九條第一項明定被告以外之人，
    於審判外之言詞或書面陳述，除法律有規定者外，不得作為
    證據，用以保障被告之反對詰問權。而本法所規定傳聞法則
    之例外，其中就被告以外之人於偵查中向檢察官所為之陳述
    ，因檢察官代表國家偵查犯罪時，原則上當能遵守法定程序
    ，且被告以外之人如有具結能力，仍應依法具結，以擔保其
    係據實陳述，故於第一百五十九條之一第二項明定「除顯有
    不可信之情況者外」，得為證據；又被告以外之人於檢察事
    務官、司法警察官或司法警察調查中所為之陳述，基於實體
    發現真實之訴訟目的，依第一百五十九條之二規定，如與審
    判中之陳述不符時，經比較結果，其先前之陳述，相對「具
    有較可信之特別情況」，且為證明犯罪事實存否所「必要」
    者，或於審判中有第一百五十九條之三所列死亡等原因而無
    法陳述或拒絕陳述之各款情形之一，經證明其調查中所為陳
    述絕對「具有可信之特別情況」，且為證明犯罪事實之存否
    所「必要」者，亦例外地賦與證據能力。是所謂「顯有不可
    信性」、「相對特別可信性」與「絕對特別可信性」，係指
    陳述是否出於供述者之真意、有無違法取供情事之信用性而
    言，故應就偵查或調查筆錄製作之原因、過程及其功能等加
    以觀察其信用性，據以判斷該傳聞證據是否有顯不可信或有
    特別可信之情況而例外具有證據能力，並非對其陳述內容之
    證明力如何加以論斷，二者之層次有別，不容混淆。
二、再按憲法第十六條保障人民之訴訟權，就刑事被告而言，包
    含其在訴訟上應享有充分之防禦權，刑事被告詰問證人之權
    利，即屬該等權利之一，且屬憲法第八條第一項規定「非由
    法院依法定程序不得審問處罰」之正當法律程序所保障之權
    利；此等憲法上權利之制度性保障，有助於公平審判，及發
    見真實之實現，以達成刑事訴訟之目的，為確保被告對證人
    （含其他具證人適格之人）之詰問權，證人於審判中，應依
    人證之法定程序，到場具結陳述，並接受被告之詰問，其陳
    述始得作為認定被告犯罪事實之判斷依據，至於被告以外之
    人於審判外之陳述，除客觀上不能受詰問者外，於審判中仍
    應依法踐行詰問程序（司法院大法官會議釋字第五八二號解
    釋文及解釋理由書參照）。
三、關於證人丙○○於警詢及偵查時之證述：
  (一)查證人丙○○於警詢時之證述，依刑事訴訟法第一百五十九
    條第一項之規定，固無證據能力，惟其於本院審理時已到庭
    作證，本院自得參酌其於本院審理暨警詢中之證詞，苟警詢
    時之證詞，具有較可信之特別情況，且為證明犯罪事實存否
    所必要者，得為證據。茲證人丙○○係於為警查獲之翌日即
    九十四年五月二十七日接受警詢（見九十四年度偵字第一六
    三六０號卷第二０至二三頁），距其於本院九十五年九月二
    十七日審理時到庭作證，已相隔逾一年，足認其警詢時之記
    憶應較本院審理時清晰，且顯然較無外力干擾或介入而為陳
    述，復無證據足認係公務員違背法定程序所取得，自堪認其
    於警詢所為證述之客觀外部情況，當有可信性特別情況。參
    以其證述涉及被告戊○○有無寄藏槍彈之事實，乃用以證明
    被告犯罪與否，是其證詞對被告犯罪事實之存否具有必要性
    ，亦堪認定。從而，本院認其警詢筆錄符合前述「可信性」
    及「必要性」要件，倘其於警詢時所為之證述與本院審理中
    不符，其先前之陳述具有較可信之特別情況，且為證明犯罪
    事實存否所必要者，自得為證據。
  (二)至證人丙○○於偵查中向檢察官所為之證述，雖未經具結，
    惟其並未陳述有何違法取供或不自由之情況，又無證據足認
    係公務員違背法定程序所取得，且業經本院於審理中以證人
    身分傳訊到庭陳述，賦予被告及辯護人對質詰問之機會（見
    本院卷第四八頁至第四九頁反面），足認其於偵查時向檢察
    官所為之證述，並無顯不可信之情況，揆諸前開說明，亦得
    作為證據。
四、關於證人丁○○於警詢時之證述：
    查證人丁○○於警詢時之證述，依刑事訴訟法第一百五十九
    條第一項之規定，固無證據能力，惟其於本院審理時已到庭
    作證，本院自得參酌其於本院審理暨警詢中之證詞，苟警詢
    時之證詞，具有較可信之特別情況，且為證明犯罪事實存否
    所必要者，得為證據。茲證人丁○○係於本案為警查獲當日
    即九十四年五月二十六日接受警詢（見九十四年度偵字第一
    六三六０號卷第三五至三七頁），距其於本院九十五年九月
    二十七日審理時到庭作證，已相隔逾一年，足認其警詢時之
    記憶應較本院審理時清晰，且顯然較無外力干擾或介入而為
    陳述，其又未陳述有何違法取供或其他不自由之情形，復無
    證據足認係公務員違背法定程序所取得，自堪認其於警詢所
    為證述之客觀外部情況，當有可信性特別情況。參以其證述
    涉及被告有無寄藏槍彈之事實，乃用以證明被告犯罪與否，
    是其證詞對被告犯罪事實之存否具有必要性，亦堪認定。從
    而，本院認其警詢筆錄符合前述「可信性」及「必要性」要
    件，倘其於警詢時所為之證述與本院審理中不符，其先前之
    陳述具有較可信之特別情況，且為證明犯罪事實存否所必要
    者，自得為證據。
五、關於證人乙○○於偵查時之證述：
    查證人乙○○於偵查中向檢察官所為之證述，雖未經具結，
    惟無證據足認係公務員違背法定程序所取得，且業經本院於
    審理中以證人身分傳訊到庭陳述，賦予辯護人對質詰問之機
    會（見本院卷第六八頁至第七０頁），足認其於偵查時向檢
    察官所為之證述，並無顯不可信之情況，揆諸前開說明，亦
    得作為證據。
貳、實體方面：
一、訊據被告戊○○固坦承於前揭時、地為警扣得內有上開槍彈
    等物之塑膠袋，惟矢口否認有何寄藏槍彈犯行，辯稱：槍彈
    、毒品分別係丙○○、丁○○攜帶至伊住處，伊並不知情，
    嗣甲○○打電話稱伊住處外面有三名警察，丙○○才將槍彈
    及裝東西之紙盒放入塑膠袋內，毒品則係由丁○○放入袋內
    ，再由丁○○將該塑膠袋丟棄在伊住處後陽台。而槍枝實係
    丙○○帶來要賣給甲○○，然因丙○○、丁○○要求伊咬甲○○，伊一時糊塗，誤聽渠等所言，方於警詢時供述塑膠袋
    係由伊負責丟棄並稱扣案物係甲○○所有云云。經查：
  (一)桃園縣政府警察局大園分局警員於九十四年五月二十六日下
    午五時五分許，持本院對甲○○核發之搜索票，前往被告與
    其女友鍾素卿同居之臺北市○○○路○段八三號二樓之三九
    之租住處執行搜索時，被告及其友人丙○○、丁○○等人在
    場，嗣警員於該址後陽台之洗衣機後方遮陽棚上起獲塑膠袋
    一只，內有手槍一支、子彈五顆、鐵盒一只（內有不明零件
    ）及安非他命、大麻、一粒眠、愷他命、愷他命空瓶、安非
    他命吸食器、電子磅秤等物之事實，業據被告坦承不諱，並
    經證人丙○○、丁○○及查獲警員乙○○於本院審理時證述
    屬實（見本院卷第四六頁至第四九頁反面、第六八頁反面至
    第七０頁），且有現場照片附卷可稽（見九十四年度偵字第
    一六三六０號卷第五五至五七頁），暨手槍一支、子彈五顆
    及安非他命毒品等物扣案可資佐證。
  (二)而扣案之槍彈經送內政部警政署刑事警察局以「性能檢驗法
    」及「試射法」鑑驗結果，認：
  1.手槍一支，係由仿ＦＮ廠半自動手槍製造之玩具手槍換裝土
    造金屬槍管而成之改造手槍（槍枝管制編號：000000
    0000號），機械性能良好，可擊發送鑑子彈，具殺傷力
    。
  2.子彈五顆，分別係：
  (1)由直徑九點九一釐米、長度十九點０二釐米金屬彈殼及直徑
    八點六九釐米金屬彈頭組合而成之土造子彈一顆，經實際試
    射結果，可擊發，具殺傷力。
  (2)由直徑九點四四釐米、長度十七點五一釐米金屬彈殼及直徑
    八點五二釐米金屬彈頭組合而成之土造子彈一顆，經實際試
    射結果，可擊發，具殺傷力。
  (3)由直徑八點五四釐米、長度十五點九六釐米金屬彈殼及直徑
    七點九一釐米金屬彈頭組合而成之土造子彈一顆，經實際試
    射結果，可擊發，具殺傷力。
  (4)由直徑九點四三釐米、長度十六點九八釐米金屬彈殼及直徑
    八點六三釐米金屬彈頭組合而成之土造子彈一顆，經實際試
    射結果，無法擊發，不具殺傷力。
  (5)由直徑九點四一釐米、長度十七點三四釐米金屬彈殼及直徑
    八點八一釐米金屬彈頭組合而成之土造子彈一顆，彈頭、殼
    已分離，經檢視結果，其內不具火藥，非子彈之完整結構，
    不具殺傷力（見九十四年度核退字第二六一三號卷第二九至
    三三頁之內政部警政署刑事警察局九十四年六月六日刑鑑字
    第０九四００八五七００號槍彈鑑定書）。
  (三)又前開槍彈係丙○○為警查獲當日下午某時許，在上址被告
    租住處向甲○○表示欲購買槍彈，而自甲○○處收受持有。
    嗣甲○○於同日下午近四時許因故暫時離開，囑丙○○在上
    址等候，丙○○遂將該等槍彈置於其隨身攜帶之背包內。迨
    同日下午五時五分許，甲○○返回該處欲步行上樓之際，適
    桃園縣政府警察局大園分局警員持前開搜索票，於上址樓下
    埋伏，擬伺機進入被告租住處搜索，甲○○見狀，發覺有異
    ，旋撥打電話向被告通報上情，並囑被告將其留置於上址之
    背包內裝之毒品藏匿，被告聞訊，旋取出甲○○背包內之安
    非他命毒品等物，置入塑膠袋內，並詢問在場之丙○○及丁○○等人尚有無違禁物，丙○○乃將其所持有之前開槍彈及
    鐵盒一只（內裝不明零件）交與被告，由被告將之放入上開
    塑膠袋內，再藏置於後陽台之洗衣機後方遮陽棚上等情，亦
    有：
  1.被告於警詢時自承：綽號「忠哥」之甲○○於當日上午十時
    許至伊租住處聊天，並吸食安非他命及海洛因香菸後，約下
    午二時許丙○○亦前來伊住處，而「忠哥」在接近下午四時
    許離開伊住處，表示要外出拿東西，等一下就返回，因此要
    伊幫忙他看著包包，但在警方進入之前，「忠哥」先打電話
    給伊，表示伊住處外面有三名警察，要伊將他所寄放之包包
    內的東西拿到陽台丟掉，伊從「忠哥」包包內拿出來時，才
    知道是毒品，伊並詢問屋內友人身上有無違禁物，丙○○稱
    他包包內也有一支「忠哥」寄放之改造手槍，丙○○就從包
    包拿出槍，伊就趕緊都放在同一塑膠袋內，拿到陽台藏放等
    語（見九十四年度偵字第一六三六０號卷第二八至三０頁）
    ，及偵查時供述：甲○○有打電話要伊把他包包內的東西丟
    掉，伊才知道他包包內有毒品等物，後來伊有問在場友人有
    無違法物品，丙○○稱他有一支槍及散彈等語（見九十四年
    度核退字第二六一三號卷第一０至一一頁）。
  2.證人丙○○於警詢時指證：扣案之槍枝，係伊欲向綽號「宗
    哥」之甲○○購買，因上次伊來臺北也有遇到「宗哥」，「
    宗哥」向伊表示他有槍枝，如伊有興趣可以看看，因此伊這
    次來，「宗哥」帶來給伊看，但因缺少零件，「宗哥」要去
    向朋友拿，因此要伊在被告住處等他。警方到場時，伊聽見
    有人打電話給被告，表示屋外有三個人，並要被告將包包內
    之毒品或違禁品用塑膠袋包好，丟到屋外。扣案之毒品係被
    告由「宗哥」手提包內拿出來，和槍枝ㄧ起放在塑膠袋內丟
    掉。丟完之後，被告才告訴伊係「宗哥」打的電話等語（見
    九十四年度偵字第一六三六０號卷第二一至二三頁、第六二
    頁），於偵查時證稱：伊住臺南，當日上臺北找被告，遇見
    「琮哥」（即甲○○），「琮哥」表示有一支槍賣伊，伊為
    警查獲之槍彈，當時放在伊包包內，槍係伊向「琮哥」購買
    ，伊尚未付款給「琮哥」，槍缺少一些零件及子彈，「琮哥
    」出去說要拿撿的零件，因此搜索時「琮哥」並不在場，「
    琮哥」表示賣伊三萬元，伊係因好奇而買槍等語（見九十四
    年度核退字第二六一三號卷第一二頁），暨於本院審理時證
    述：「琮哥」帶槍彈來賣，之後「琮哥」外出，嗣警員進入
    之前，「琮哥」打電話給被告，表示外面有警察，要將違禁
    品藏妥，此時伊才看見「琮哥」的袋子在被告住處，被告就
    喊說誰身上有違禁品，全部統一放在一個袋子內，由被告將
    那袋東西拿去藏等語（見本院卷第四八頁反面至第四九頁）
    。
  3.證人丁○○於警詢時證稱：當時伊等在聊天，突然有人打電
    話給被告，伊聽見被告稱警察來了，被告就打開一黑色皮包
    ，將裡面的東西放入一只袋子內，另丙○○亦由其隨身包包
    中取出一個盒子，伊不知內有何物，另也還有一支手槍，亦
    放入同一只袋子內，之後被告走到陽台並將該袋子放在陽台
    外面等語（見九十四年度偵字第一六三六０號卷第三六頁）
    ，於本院審理時復證稱：伊於警詢時所為前揭陳述均屬實。
    伊看見被告將一個盒子及一支手槍放入袋子內，再將該只袋
    子放在陽台等語（見本院卷第四六頁反面至第四七頁）。
  4.證人乙○○於偵查時證稱：本案係經線民檢舉，伊等聲請搜
    索票前往搜索，當日在住宅長廊兩側埋伏，發現有三個人從
    埋伏的這一側走下來，伊詢問另一側埋伏之同仁，同仁表示
    那三人係由另一側樓梯走上去，伊覺得可疑，往下追，但人
    就逃逸。伊等覺得埋伏之事可能已曝光，因此就直接執行搜
    索，伊從後方監看，避免嫌犯丟東西或逃逸，伊看見有一人
    從陽台走回房間，管理員亦表示看見有人丟一包東西藏在洗
    衣機後方，伊等對峙約十分鐘，被告才開門，伊等直接問被
    告丟在洗衣機後方是何物，他們起初不承認，之後就承認他
    們接獲友人甲○○來電表示警方在屋外，請他們藏匿毒品。
    伊等找到那包袋子後，發現內有毒品及槍彈等物。伊等原本
    監控之目標係被告及甲○○，執行時才發現另有丙○○在場
    並供稱槍彈係其所有，交給被告去藏等語（見九十四年度偵
    字第一六三六０號卷第一二四至一二五頁），暨於本院審理
    時證述：伊於偵查中所為前揭陳述皆屬實。伊等埋伏時，有
    一側樓梯恰有三名年輕人走上來，從伊這邊走下去，伊就打
    電話詢問另一角落埋伏之人，獲悉這三人是從樓下走上來，
    伊直覺有異，為何這三人從樓下走上來又從伊這邊走下去，
    伊追下去，就沒看見人，伊直覺這些人是來找被搜索之嫌疑
    人，發覺有異才逃跑，伊等決定採取攻勢作為。伊並未親見
    被告將那包東西拿到陽台，而係警衛稱裡面有一個人將東西
    放在陽台。嗣伊等進入後，伊詢問是誰將一袋東西拿到後面
    放，被告就自己承認拿到後面藏，伊就請被告到後面將東西
    取出等語（見本院卷第六九至七０頁）。
  (四)綜觀前述被告及證人所言，足認前開槍彈係警員進入上址被
    告租住處搜索前，由丙○○自其背包內取出，交與被告藏放
    ，而由被告放入其所持之塑膠袋內，再連同袋內甲○○所有
    之毒品等物一併藏置於上址後陽台洗衣機後方之遮陽棚上無
    訛。被告於本院審理時翻異前詞，改稱：槍彈、毒品分別係
    丙○○、丁○○攜帶至伊住處，警員入內搜索前，丙○○才
    將槍彈及裝東西之盒子放入塑膠袋內，並由丁○○將毒品放
    入袋內，丟棄在伊住處後陽台云云，顯屬事後卸責之詞，不
    足採信。
  (五)至被告辯稱：因丙○○、丁○○要求伊咬甲○○，伊一時糊
    塗，誤聽渠等所言，且因伊與丁○○認識很久，二人猜拳決
    定由何人擔責任，因丁○○哭了，伊就擔下責任，才會在警
    詢時供述塑膠袋由伊負責丟棄及扣案物係甲○○所有云云，
    惟查：
  1.丁○○當日抵達上址被告租住處時，甲○○業已離開該處，
    此業據證人丙○○於本院審理時證述明確（見本院卷第四九
    頁反面），並為被告所不否認，且丁○○於警詢時亦未陳述
    槍彈及毒品等物係甲○○所有（見九十四年度偵字第一六三
    六０號卷第三五至三八頁之丁○○警詢筆錄），是被告辯稱
    係丁○○要求伊誣陷甲○○云云，顯屬無稽。
  2.又丙○○於警詢及偵查時均自承扣案之槍彈係其向甲○○購
    得，於為警查獲前，由其自隨身攜帶之背包內取出交由被告
    藏置等情，業如前述，苟丙○○確有要求被告誣陷甲○○，
    則丙○○於警詢及偵查中理應陳稱槍彈亦係由甲○○之皮包
    內取出，豈有自承係放置於其背包內之可能？被告所辯係丙○○要求伊誣陷甲○○云云，亦難遽採。
  3.參以被告既不否認其於甲○○來電示警之際，要求屋內友人
    將槍彈、毒品等物統一放入塑膠袋內以便藏放，足見其知悉
    該等物品係違禁物，不得非法持有，其係一智慮健全、具有
    相當社會經驗之成年人，於為警查獲後，豈可能僅因友人要
    求其頂罪，即貿然同意，率爾承認該塑膠袋係其所藏放，而
    自陷槍毒刑責之法網？被告此部分所辯顯違常情，不足採信
    。
  (六)至證人丙○○於本院審理時雖改稱：「琮哥」在被告住處展
    示槍彈時，伊與被告均在場，「琮哥」問伊與被告何人要買
    ，伊稱如伊有意願，伊再向「琮哥」買，當時伊並未答應「
    琮哥」，且伊身上只有五百元，伊當時剛從臺南北上，「琮
    哥」之後接獲來電，走到樓下，有朋友找他，「琮哥」將槍
    彈放入他自己的袋子內，嗣警員入內搜索之前，「琮哥」打
    電話給被告，表示外面有警察，要將違禁品藏妥，此時伊才
    看見「琮哥」的袋子在被告住處，當時一陣慌亂，伊不知係
    何人將袋內的東西取出、放在另一個袋子云云（見本院卷第
    四九頁），然查丙○○於警詢及偵查中一再陳稱槍彈係其向
    甲○○購買，由其自隨身攜帶之背包內取出，交由被告以塑
    膠袋盛裝，藏置於上址後陽台等情，核與被告於警詢、偵查
    及證人丁○○於警詢時所述槍彈係由丙○○自其背包內取出
    ，交由被告以塑膠袋裝盛，藏置於上址後陽台等情大致相符
    ，倘丙○○確未向甲○○購買扣案之槍彈，亦尚未持有該等
    槍彈，衡情其理應向警員吐實，陳明該等槍彈亦係被告自甲○○之皮包內取出，並堅詞否認持有槍彈之犯行，自無主動
    供述該等槍彈係其向甲○○購買、由其背包內取出交與被告
    藏置而自陷於罪之可能，是其於本院審理時翻異前詞，矢口
    否認有向甲○○購買而持有槍彈之犯行，改稱：不知槍彈係
    何人所有，槍彈係自甲○○之包包內取出云云，顯屬事後飾
    卸之詞，亦不足採。
  (七)綜上所述，本件事證明確，被告未經許可，寄藏前開具有殺
    傷力之改造手槍及土造子彈犯行洵堪認定，應予依法論科。
二、論罪科刑：
  (一)關於新、舊法比較：
  1.查被告行為後，刑法業於九十四年二月二日修正公布，九十
    五年七月一日起施行。按行為後法律有變更者，適用行為時
    之法律，但行為後之法律有利於行為人者，適用最有利於行
    為人之法律，刑法第二條第一項定有明文。茲本條係規範行
    為後法律變更所生新舊法律比較適用之準據法，本身尚無新
    舊法比較之問題，於新法施行後，應一律適用新法第二條第
    一項之規定，為「從舊從輕」之比較（最高法院九十五年五
    月二十三日九十五年度第八次刑事庭會議決議參照）。而槍
    砲彈藥刀械管制條例第八條第四項、第十二條第四項之未經
    許可寄藏可發射子彈具有殺傷力之改造手槍及未經許可寄藏
    子彈罪之規定，於被告行為後並未修正，亦無變更，該等條
    文固無新舊法比較適用之問題，惟其法定刑除有期徒刑外，
    尚應併科罰金，而關於罰金刑部分，刑法第三十三條第五款
    既已將罰金刑之最低額由銀元一元即新臺幣三元，修正提高
    為新臺幣一千元，比較新、舊法結果，自以被告行為時即修
    正前之刑法第三十三條第五款規定較有利於被告（臺灣高等
    法院暨所屬法院九十五年十二月十三日法律座談會刑事類提
    案第二號研討結果參照），就併科罰金部分，應依刑法第二
    條第一項前段，適用修正前之刑法第三十三條第五款規定論
    科。
  2.至刑法第五十五條（牽連犯部分業經刪除）關於想像競合犯
    之規定，新法增列但書「不得科以較輕罪名所定最輕本刑以
    下之刑」，係科刑之限制，為法理之明文化，非屬法律之變
    更；第五十九條關於酌減之規定，為法院就刑之裁量及酌減
    審認標準見解之明文化，亦非屬法律之變更，自均無新舊法
    比較之問題（最高法院九十五年五月二十三日九十五年度第
    八次刑事庭會議決議參照），應逕依新法第五十五條及第五
    十九條之規定論科，併此敘明。
  (二)再按槍砲彈藥刀械管制條例第四條所列之槍砲、彈藥，依該
    條例第五條規定，非經中央主管機關許可，不得製造、販賣
    、運輸、轉讓、出租、出借、持有、寄藏或陳列。被告未經
    許可寄藏之前開改造手槍及土造子彈，分別係屬同條例第四
    條第一項第一款所稱之其他可發射子彈具有殺傷力之槍砲及
    同項第二款之彈藥。核其所為，係犯該條例第八條第四項之
    未經許可寄藏可發射子彈具有殺傷力之改造手槍、第十二條
    第四項之未經許可寄藏子彈罪。又寄藏與持有，均係將物置
    於自己實力支配之下，僅寄藏必先有他人之持有行為，而後
    始為之受寄代藏而已，故寄藏之受人委託代為保管，其保管
    之本身，亦屬持有，不過，此之持有係受寄之當然結果，法
    律上自僅就「寄藏」行為為包括之評價，不另就「持有」予
    以論罪（最高法院七十四年度臺上字第三四００號判例意旨
    參照）。被告以一行為觸犯前開二罪名，為想像競合犯，依
    刑法第五十五條之規定，應從一重之未經許可寄藏可發射子
    彈具有殺傷力之改造手槍罪論處。
  (三)又被告於本院審理時雖否認寄藏槍彈犯行，惟其於警詢時已
    自白犯罪，且其係因警員即將入內執行搜索之際，一時情急
    失慮致罹刑章，受寄代藏之時間尚短，對社會治安並未生重
    大危害，是其犯罪之情狀顯可憫恕，雖科以法定最低度刑，
    仍嫌過重，爰依刑法第五十九條規定，減輕其刑。
  (四)爰審酌被告寄藏改造手槍及土造子彈，對社會治安具有潛在
    之危險性，犯後猶於本院審理時飾詞卸責，否認犯行，毫無
    悔意，態度固然欠佳，然其係於警員即將進入其住處執行搜
    索之際，因一時情急、畏罪心虛，始受友人之託寄藏改造手
    槍及土造子彈，寄藏槍彈之時間甚短、數量非鉅，且未生任
    何實害，犯後復於警詢時供出槍彈來源，犯罪情節尚非重大
    等一切情狀，量處如主文所示之刑。
  (五)又被告行為後，刑法第四十二條關於易服勞役之規定，亦已
    於九十四年二月二日修正公布，九十五年七月一日起施行，
    其中第二項關於易服勞役之折算標準，移列至第三項，並由
    「以一元以上三元以下，折算一日。但勞役期限不得逾六個
    月」，修正為「以新臺幣一千元、二千元或三千元折算一日
    。但勞役期限不得逾一年」。然依被告行為時之刑罰法律，
    即修正前刑法第四十二第二項及修正前罰金罰鍰提高標準條
    例第二條（現已刪除）「依刑法第四十二條第二項易服勞役
    者，均就其原定數額提高為一百倍折算一日；法律所定罰金
    數額未依本條例提高倍數，或其處罰法條無罰金刑之規定者
    ，亦同」等規定，易服勞役之折算標準最高為銀元三百元即
    新臺幣九百元，最低為銀元一百元即新臺幣三百元。比較新
    、舊法結果，適用修正後之法律，對被告較為有利。爰併依
    刑法第二條第一項但書之規定，適用同法第四十二條第三項
    ，就罰金部分諭知易服勞役之折算標準。
  (六)末查沒收之從刑因附屬於主刑，自應依主刑所適用之法律即
    修正前之刑法宣告之（最高法院九十五年五月二十三日九十
    五年度第八次刑事庭會議決議參照）。扣案之改造手槍一支
    （槍枝管制編號：0000000000號），係違禁物，
    爰依修正前刑法第三十八條第一項第一款規定宣告沒收。至
    送鑑驗時試射之土造子彈三顆，既因試射擊發而不具殺傷力
    ，已非違禁物，且又非被告所有，自無從宣告沒收；另土造
    子彈二顆，經鑑驗認不具殺傷力，並非違禁物，亦無從宣告
    沒收，併此敘明。
據上論斷，應依刑事訴訟法第二百九十九條第一項前段，槍砲彈
藥刀械管制條例第八條第四項、第十二條第四項，刑法第二條第
一項、第十一條前段、第五十五條、第五十九條、第四十二條第
三項、修正前刑法第三十八條第一項第一款，判決如主文。
本案經檢察官黃士元到庭執行職務
中    華    民    國    95    年    12    月    29    日
                  刑事第八庭審判長法  官  陳德民
                                  法  官  唐于智
                                  法  官  陳芃宇
以上正本證明與原本無異。
如不服本判決，應於判決送達後十日內，向本院提出上訴狀。
                                  書記官  周小玲
中    華    民    國    96    年    1     月    3     日
附錄本案論罪科刑法條全文：
槍砲彈藥刀械管制條例第8條
未經許可，製造、販賣或運輸鋼筆槍、瓦斯槍、麻醉槍、獵槍、
空氣槍或第4條第1項第1款所定其他可發射金屬或子彈具有殺傷
力之各式槍砲者，處無期徒刑或5年以上有期徒刑，併科新臺幣1
千萬元以下罰金。
未經許可，轉讓、出租或出借前項所列槍枝者，處 5 年以上有
期徒刑，併科新臺幣 1 千萬元以下罰金。
意圖供自己或他人犯罪之用，而犯前二項之罪者，處無期徒刑或
 7 年以上有期徒刑，併科新臺幣 1 千萬元以下罰金。
未經許可，持有、寄藏或意圖販賣而陳列第 1 項所列槍枝者，
處3年以上10年以下有期徒刑，併科新臺幣700萬元以下罰金。
第 1 項至第 3 項之未遂犯罰之。
槍砲彈藥刀械管制條例第12條
未經許可，製造、販賣或運輸子彈者，處 1 年以上 7 年以下有
期徒刑，併科新台幣 500 萬元以下罰金。
未經許可，轉讓、出租或出借子彈者，處 6 月以上 5 年以下有
期徒刑，併科新台幣 300 萬元以下罰金。
意圖供自己或他人犯罪之用，而犯前二項之罪者，處 3 年以上
 10 年以下有期徒刑，併科新台幣 700 萬元以下罰金。
未經許可，持有、寄藏或意圖販賣而陳列子彈者，處 5 年以下
有期徒刑，併科新台幣 300 萬元以下罰金。
第 1 項至第 3 項之未遂犯罰之。


司法院資訊處製作；財團法人民間司法改革基金會備份。
